【裁判字號】    90,交上易,267
【裁判日期】    900927
【裁判案由】    妨害自由等
【裁判全文】
臺灣高等法院刑事判決                            九十年度交上易字第二六七號
    上  訴  人
    即  被  告  甲○○
右上訴人因妨害自由等案件，不服臺灣板橋地方法院八十九年度易字第四六八三號，
中華民國九十年六月二十日第一審判決（起訴案號：臺灣板橋地方法院檢察署八十九
年度偵字第二０七四四號）提起上訴，本院判決如左：
    主  文
上訴駁回。
    事  實
一、甲○○於民國 (下同）八十九年十一月二日上午，與友人邵隆泉在臺北縣三峽鎮
    某處一同飲酒，待同日下午結束時業已處於不能安全駕駛動力交通工具之狀態，
    仍騎乘車牌號碼ＱＮＶ─二五九號重型機車後附載邵隆泉，沿臺北縣三峽鎮○○
    街五巷往鶯歌鎮方向行駛，因酒醉導致注意力減弱、控制力降低，認為乙○○所
    駕駛附載其太太丙○○及小孩之車牌號碼ＫＴ－○八四一號自用小客車擦撞其所
    騎乘之機車，因此心生不滿，即尾隨其後，嗣於同日下午三時四十五分許，適乙○○駕車行經臺北縣三峽鎮○○路、文化路口處，因遇紅燈而停車等待時，甲○○自後趕抵後立即下車站在該自小客車前方，要求乙○○下車，乙○○為此突然
    舉動所驚嚇致害怕不敢下車，惟甲○○企圖使乙○○下車使行無義務之事，即分
    持自己所有之安全帽乙頂及在地上拾得之磚塊一塊，猛敲該自用小客車左側前後
    車窗，邵隆泉見狀亦個別基於毀損之故意，持自己所有之安全帽乙頂擊打上開自
    用小客車左側前後車窗，使左側前後車窗玻璃均破碎，致令不堪使用，足生損害
    於乙○○（邵隆泉所犯毀損罪經乙○○撤回告訴，業經原審判決不受理在案）。
    甲○○隨即以徒手方式毆打坐在車內之乙○○左側太陽穴一下（未造成傷害），
    復拉扯乙○○肩部強迫其下車，並出言恐嚇稱：「如果不下車，我把你小孩打死
    ！」、「如果不下車我拿槍打死你！」，並轉身對邵隆泉說：「你去拿槍來，把
    他們打死，順便叫小弟來！」等語，致乙○○、丙○○心生畏懼。此時，臺北縣
    警察局三峽分局三峽派出所警員林明泉、鍾大智二人據報抵達現場處理，渠等二
    人當時身著警察制服，並向甲○○表明身分及正在執行職務之情，詎甲○○竟當
    場對林明泉、鍾大智二人辱稱：「幹你娘，警察算什麼，我要讓你們警察死！」
    等語，並不斷叫囂謾罵，該二名警員遂要求甲○○前往三峽派出所，甲○○竟予
    拒絕，另基於妨害公務之犯意，於警員上前逮捕之際，徒手毆打林明泉之下巴一
    下（未造成傷害）。嗣經警員帶至三峽派出所後，甲○○非但未收斂，更承前侮
    辱公務員之犯意，不斷以三字經辱罵派出所警員，經警於同日下午六時二分許，
    測試其呼氣酒精濃度達每公升零點三五毫克（０．三五MG/L），並扣得分別係其
    所有及在地上撿拾而供犯罪所用之安全帽一頂、磚塊一塊（甲○○上訴本院後已
    對服用酒類不能安全駕駛罪及於公務員依法執行職務時當場侮辱罪部分撤回上訴
    ）。
二、案經被害人乙○○、丙○○訴由臺北縣警察局三峽分局報請臺灣板橋地方法院檢
    察署檢察官偵查起訴。
    理  由
一、訊據被告甲○○對於在臺北縣三峽鎮○○路、文化路口遇紅燈而停車等待時，企
    圖使乙○○下車使行無義務之事，即分持自己所有之安全帽乙頂及在地上拾得之
    磚塊一塊，猛敲乙○○之自用小客車左側前後車窗，使左側前後車窗玻璃均破碎
    ，致令不堪使用等情，供承不諱，惟否認曾出手毆打告訴人乙○○及警員林明泉
    ，另對於是否出言恐嚇告訴人乙○○、以三字經辱罵警員等情則因酒醉已記不清
    楚，並辯稱：係警員把伊手弄得很痛，伊才罵警員云云，惟查，右揭事實，業經
    告訴人乙○○、丙○○於原審到庭指訴及證人即臺北縣警察局三峽分局三峽派出
    所警員林明泉、鍾大智於檢察官訊問時證述綦詳，且有酒精測試紙一紙（已達每
    公升○．三五毫克）、現場及車損照片十幀及於三峽派出所內所拍攝被告甲○○
    辱罵員警之錄影帶一捲在卷可稽，此外，並有被告所有之安全帽乙頂及被告在路
    旁撿拾之磚塊一塊扣案可稽，被告空言否認前開犯行，自係卸責之詞，不足採信
    ，事證明確，犯行堪予認定。
二、核被告甲○○所為，係犯刑法第三百零四條第一項之以強暴使人行無義務之事罪
    、第三百五十四條之毀損罪、第三百零五條之恐嚇危害安全罪、第一百三十五條
    第一項之妨害公務罪。被告所犯刑法第三百零四條第一項之強制罪與第三百五十
    四條之毀損罪、第三百零五條之恐嚇罪間，有方法、結果關係，應依牽連犯規定
    從一重之強制罪論處，公訴人雖未就上開恐嚇罪起訴，惟此部分與前揭起訴部分
    具有牽連關係，屬裁判上一罪，本於審判不可分原則，本院自得一併予以審究。
    被告所犯上開強制及妨害公務罪間，犯意各別，罪名互異，應予分論併罰。原審
    適用刑法第三百零四條第一項 (原判決漏引第一項，應予補正）、第三百五十四
    條、第三百零五條、第一百三十五條第一項、第五十五條、第五十一條第五款、
    第三十八條第一項第二款，罰金罰鍰提高標準條例第一條前段，就強制罪部分量
    處有期徒刑拾月，就對於公務員依法執行職務時施強暴罪部分量處有期徒刑捌月
    ，及就上開二罪與被告撤回上訴之服用酒類不能安全駕駛罪及於公務員依法執行
    職務時當場侮辱罪部分所處之刑定其應執行有期徒刑壹年陸月，並就扣案之安全
    帽壹頂宣告沒收之，經核認事用法均無不合，量刑亦屬允當。被告上訴意旨，認
    原判決量刑過重，就原審法院適法範圍裁量權之行使為爭執，為無理由，上訴應
    予駁回。據上論斷，應依刑事訴訟法第三百六十八條，判決如主文。
本案經檢察官王安明到庭執行職務。
中      華      民      國     九十     年      九      月    二十七    日
                              台灣高等法院刑事第七庭
                                  審判長法  官  吳  啟  民
                                        法  官  施  俊  堯
                                        法  官  蘇  隆惠
右正本證明與原本無異。
不得上訴。
                                        書記官  周  素  秋
中      華      民      國     九十     年      九      月    二十八    日
【附錄本案論罪科刑法條全文】
刑法第三百零四條
以強暴、脅迫使人行無義務之事或妨害人行使權利者，處三年以下有期徒刑、拘役或
三百元以下罰金。
前項之未遂犯罰之。
刑法第三百零五條
以加害生命、身體、自由、名譽、財產之事，恐嚇他人致生危害於安全者，處二年以
下有期徒刑、拘役或三百元以下罰金。
刑法第一百三十五條
對於公務員依法執行職務時，施強暴脅迫者，處三年以下有期徒刑、拘役或三百元以
下罰金。
意圖使公務員執行一定之職務或妨害其依法執行一定之職務或使公務員辭職而施強暴
脅迫者亦同。
犯前二項之罪，因而致公務員於死者，處無期徒刑或七年以上有期徒刑；致重傷者，
處三年以上、十年以下有期徒刑。


司法院資訊處製作；財團法人民間司法改革基金會備份。
